【裁判字號】    98,交易,277
【裁判日期】    981013
【裁判案由】    過失致死
【裁判全文】
臺灣臺中地方法院刑事判決             98年度交易字第277號
公  訴  人  臺灣臺中地方法院檢察署檢察官
被      告  甲○○
                      號
上列被告因過失致死案件，經檢察官提起公訴（97年度偵字第23
100號），本院判決如下：
    主    文
甲○○因過失致人於死，處有期徒刑陸月，如易科罰金，以新臺
幣壹仟元折算壹日。
    犯罪事實
一、甲○○於民國97年9月17日（起訴書誤載為9月19）上午8時
    許，騎乘車牌號碼MX3-831號重型機車，沿臺中縣大雅鄉○
    ○路由民生路往前村路方向行駛，欲前往潭子鄉上班，於同
    日上午8時20分（起訴書誤載為9時20分）許，行經大雅鄉○
    ○路215巷口時，應注意行經無號誌交岔路口，應減速慢行
    ，作隨時停車之準備，且應注意車前狀況，並隨即採取必要
    之安全措施。而當時天候為晴，日間自然光線，路面為柏油
    之村里道路，道路路面乾燥、無缺陷，無障礙物、視距良好
    ，並無不能注意之情形，適有張元琛騎乘腳踏車亦沿臺中縣
    大雅鄉○○路同向行駛在甲○○之右前方，甲○○竟未減速
    慢行，且疏未注意車前狀況，貿然前行，致其在發現張元琛
    往左偏靠時閃煞不及，其所騎乘上開重型機車之右後照鏡因
    而與張元琛所騎乘之前開腳踏車發生擦撞，致張元琛人、車
    倒地，經送中國醫藥大學附設醫院救治，仍於97年9月18日
    下午8時20分許，因顱內出血併腦幹壓迫致中樞衰竭而不治
    死亡。甲○○於肇事後，有偵查權限之人知悉犯罪人之前，
    主動向到場處理事故員警陳明自己係肇事者，並陳述肇事經
    過，自首接受裁判。
二、案經張元琛之子丙○○告訴暨臺灣臺中地方法院檢察署檢察
    官相驗後簽分偵查起訴。
    理    由
壹、證據能力方面
    按被告以外之人於審判外之陳述，雖不符刑事訴訟法第159
    條之1至之4之規定，而經當事人於審判程序同意作為證據，
    法院審酌該言詞陳述或書面陳述作成時之情況，認為適當者
    ，亦得為證據；當事人、代理人或辯護人於法院調查證據時
    ，知有第159條第1項不得為證據之情形，而未於言詞辯論終
    結前聲明異議者，視為有前項之同意，刑事訴訟法第159 條
    之5定有明文。查本案檢察官所舉之證據，被告甲○○於本
    案言詞辯論終結前，並未就本院所調查之證據資料主張有刑
    事訴訟法第159條第1項不得為證據之情形，本院審酌該證據
    作成之情況，認均無不適當情事，依刑事訴訟法第159條之5
    第2項之規定，均有證據能力，合先敘明。
貳、實體方面
一、上開犯罪事實，業據被告甲○○於警、偵訊及本院審理中坦
    承不諱，並據被害人張元琛之家屬丙○○指訴歷歷，復有交
    通事故調查報告表（一）、（二）、交通事故現場圖、臺中
    縣警察局豐原分局大雅交通小隊處理道路交通事故談話紀錄
    表、現場照片14張、有履勘現場筆錄1份、現場勘察報告1份
    （含照片18張）附卷可稽。另本件車禍被害人張元琛因此受
    傷死亡，除有中國醫藥大學附設醫院法醫參考病歷摘要可佐
    外，亦經檢察官督同檢驗員相驗屬實，並有臺中縣警察局豐
    原分局處理相驗案件初步調查報告暨報驗書、相驗筆錄、相
    驗屍體證明書、檢驗報告書及相驗照片12張在卷可參。按行
    經無號誌交岔路口，應減速慢行，作隨時停車之準備，且應
    注意車前狀況，並隨即採取必要之安全措施，道路交通安全
    規則第93條第1項第2款、第94條第3項均訂有明文。被告為
    通過考試領有駕駛執照之駕駛人，自應知之甚稔，且其自承
    肇事地點為其每日上班會經過之處，對於該處之路況當知悉
    甚詳，更應予注意。而依當時天候晴、日間自然光線、路面
    乾燥、無缺陷、無障礙物、視距良好等情況，並無不能注意
    之情形，竟疏未注意貿然前行，因而肇事致被害人張元琛死
    亡，被告顯有過失甚明，且本件經送鑑定結果，亦同此意見
    ，有臺灣省車輛行車事故覆議鑑定委員會之覆議字第098620
    1393號函、臺灣省臺中縣車輛行車事故鑑定委員會之中縣鑑
    字第0985500103號鑑定意見書各1份附卷可證（至被告於警
    、偵訊中，雖供述當時車速約40至50公里，而超出該路段之
    速限40公里，然觀卷附之現場圖，被告機車之刮地痕僅0.9
    公尺，且被告一邊騎機車，一邊看時速錶所得之時速是否正
    確尚非無疑，此外，復無其他證據佐證被告當時有超速行駛
    之情況，故尚難認被告有超速之過失駕駛行為，附此敘明）
    。被告因其違規駕車行為，對於騎乘腳踏車行經肇事處之被
    害人張元琛，製造法所不容許之風險，並且該風險在具體事
    件歷程中實現，而導致被害人張元琛死亡之構成要件結果之
    發生，該死亡結果顯可歸責於被告，堪認被告過失駕駛行為
    與被害人張元琛死亡結果間，具有相當因果關係。綜上所述
    ，本件事證明確，被告過失致死犯行堪以認定。
二、論罪科刑
（一）核被告所為，係犯刑法第276條第1項之過失致死罪。
（二）又被告於犯罪後，有偵查權限之人知悉犯罪人之前，主動
      向到場處理事故員警陳明自己係肇事者，並陳述肇事經過
      ，有臺中縣警察局道路交通事故肇事人自首情形紀錄表在
      卷可按，為對於未發覺之罪自首而接受裁判，依刑法第62
      條前段之規定減輕其刑，並先加後減。
（三）爰審酌被告並無犯罪前科，有臺灣高等法院被告前案紀錄
      表在卷可考，素行尚佳，惟本件車禍肇事直接剝奪被害人
      張元琛之生命權，對於被害人張元琛之家庭乃至於國家社
      會之損失實已無從回復，所生危害至為重大，但兼衡被害
      人張元琛之騎車疏失為本件車禍之肇事主因、被告為本件
      車禍之肇事次因，及被告犯罪後坦承犯行，然迄今亦尚就
      損害賠償部分與被害人家屬達成民事和解，另參以被告之
      智識程度（大學畢業）、職業（工）等一切情狀，量處如
      主文所示之刑，並諭知易科罰金之折算標準，以示懲儆。
據上論斷，應依刑事訴訟法第284條之1、第299條第1項前段，刑
法第276條第1項、第62條前段、第41條第1項前段，刑法施行法
第1條之1第1項、第2項前段，判決如主文。
本案經檢察官乙○○到庭執行職務。
中    華    民    國    98    年    10    月    13    日
                        交通法庭  法  官  莊秋燕
以上正本證明與原本無異。
如不服本判決應於收受判決後10日內向本院提出上訴書狀，並應
敘述具體理由；其未敘述上訴理由者，應於上訴期間屆滿後20日
內向本院補提理由書（均須按他造當事人之人數附繕本）「切勿
逕送上級法院」。
                                  書記官  楊賀傑
中    華    民    國    98    年    10    月    13    日
附錄論罪科刑法條：
中華民國刑法第276條
（過失致死罪）
因過失致人於死者，處 2 年以下有期徒刑、拘役或 2 千元以下
罰金。
從事業務之人，因業務上之過失犯前項之罪者，處 5 年以下有
期徒刑或拘役，得併科 3 千元以下罰金。


司法院資訊處製作；財團法人民間司法改革基金會備份。
